臺灣臺南地方法院刑事判決　　　　　　　　　　　　　九十年度交易字第二八六號
　　公　訴　人　臺灣台南地方法院檢察署檢察官
　　被　　　告　乙○○
　　輔 佐 人即
　　被告之配偶　張鳳雀
　　被　　　告　丁○○
右列被告等因過失傷害案件，經檢察官提起公訴（九十年度偵字第四五八五號），本
院判決如左：
    主  文
乙○○因過失傷害人，處拘役貳拾日，如易科罰金，以參佰元折算壹日，緩刑貳年。
丁○○因過失傷害人，處有期徒刑伍月，如易科罰金，以參佰元折算壹日。
    事  實
一、乙○○於民國八十九年十一月十日八時五十分許，駕駛車號ＴＩ─４４００號自
    小貨車，沿台南縣山上鄉○○○路由南往北方向行駛，行經山上鄉豐德村千鳥橋
    處時，本應注意駕駛之車前狀況，隨時採取必要之安全措施及汽車在同一車道行
    駛時，除超越前車外，後車與前車之間應保持隨時可以煞停之距離，而依當時情
    形，又無不能注意之情事，其能注意竟疏於注意，未與同向在其前行而由丙○○○所駕駛，旁載己○○之車號ＴＤ─３８４７號自小貨車保持隨時可以煞停之安
    全距離，二車前後相距僅三、四公尺。適於同一時、地，丁○○駕駛車號ＳＵ─
    ３８８５號自小客車，沿玉南公路由北往南自對向駛來，丁○○本應注意其駕駛
    執照正吊扣中，不得無照駕駛自小客車及汽車在對面有來車交會時不得超車，且
    汽車在雙向二車道行駛時，在劃有分向限制線之路段，不得駛入來車之車道內，
    且依當時情形，並無不能注意之情形，其能注意竟疏未注意，不顧其對面有丙○○○所駕駛之來車交會而冒然超越前車，並違規侵入上開劃有分向限制線之來車
    道，致與丙○○○所駕駛之前開自小貨車正面相撞，乙○○見狀因煞停不及亦自
    後撞上丙○○○之自小貨車，造成車內之丙○○○受有左側脛骨開放性骨折、左
    側股骨幹骨折、右足開放性骨折合併脫臼、左足大拇趾骨折、左足踝骨折合併脫
    臼、右膝、右足及頭皮大而深之撕裂傷等傷害；己○○則受有左側脛骨腓骨開放
    性骨折、左側髖臼骨折合併髖關節脫臼、左側橈骨遠端骨折、右側胸廓肋骨多處
    骨折合併血胸及呼吸衰竭之傷害。
二、案經丙○○○、己○○訴由臺灣台南地方法院檢察署檢察官偵查起訴。
    理  由
一、訊據被告乙○○、丁○○對於右開時、地駕車發生車禍並致被害人丙○○○、己○○傷害之事實均坦承不諱，核與目擊證人甲○○、戊○○於本院審理時陳證之
    情節相符，復有奇美醫學中心診斷證明書影本二紙、台南縣警察局道路交通事故
    調查報告表一紙、刑案現場相片八幀、台南縣警察局舉發違反道路交通管理事件
    通知單影本二紙在卷可資佐證。雖被告乙○○辯稱：伊駕駛並無過失云云。惟按
    汽車行駛時，駕駛人應注意車前狀況，並隨時採取必要之安全措施；汽車在同一
    車道行駛時，除超越前車外，後車與前車之間應保持隨時可以煞停之距離，道路
    交通安全規則第九十四條第三項、第一項分別定有明文。又汽車在對面有來車交
    會者不得超車；汽車在雙向二車道行駛時，在劃有分向限制線之路段，不得駛入
    來車之車道內，道路交通安全規則第一百零一條第二款、第九十七條第二款亦分
    別規定甚明。查被告二人既有經正常程序考領駕駛執照，俱為有駕駛經驗之人，
    對於上開交通安全規則自知之甚稔，為其等應注意之事項，而肇事當時係日間自
    然光線、天候晴朗、四線道、柏油路面、標線清晰、有快慢車道劃分、中心劃設
    雙黃限制線、限速六十公里、路面乾燥無缺陷，有前開調查報告表存卷可考，足
    見依當時狀況被告二人並無不能注意之情狀，參以被告乙○○於肇事後其所駕駛
    之自小貨車係車頭幾近全毀，有前開刑案現場相片可稽，且其於偵查中復自承：
    「（問：當時你離丙○○○的車多遠？）距離三、四公尺」等語明確（見臺灣台
    南地方法院檢察署九十年度發查字第四四一號偵查卷宗九十年三月十九日詢問筆
    錄），核與目擊證人甲○○於本院審理時陳證：「（問：八十九年十一月十日上
    午有在玉南公路目擊車禍狀況？）當時我是坐廂型車駕駛座旁邊往台南方向，我
    是被載，我看三台車撞到時，我們剛好斜坡要下去，可以看到他們是在橋上發生
    車禍的。我車距離橋約五十到一佰公尺，第一台車（林車）要超車，林車閃車超
    過雙黃線開到對向車道，車頭三分之一已超過雙黃線，後面兩台小貨車很快就整
    個撞上來。我們停車幫他們打一一九，並協助拉車救人。我們救人之前並沒有先
    劃輪胎位，這噴漆是警察後來噴的。我們是將車子從車尾往後及往對向車道拉，
    目的是為了救被夾在中間的被害人這二台車子車頭壓住第一台車的車頭，第二台
    車的車尾壓住第三台車的車頭。當時我們先合力將第二台車後座往上抬，第三台
    車往後拉，將人就出來。再將第一台車往後及往對向車道拉。車子拉開，人送救
    護車後，警察才來」等語（見本院九十年十月二日審判筆錄）；目擊證人戊○○
    於本院訊問時結證：「（問：車禍發生你在現場？）當時我在對面車道看到他們
    車禍，我就停下來，我看到的情形是鄭花子的車與丁○○車相撞，鄭的車後就翹
    起來，乙○○煞車不及才從車下撞過」等語（見本院九十年十一月二十七日訊問
    筆錄）之情節相符，顯見被告乙○○當時係因未與同向之丙○○○前車保持隨時
    可以煞停之安全距離，致發生如此嚴重之追撞車禍，應無疑義，被告乙○○自有
    違前開規定之注意義務，其有過失亦至為明顯，是被告乙○○前開所辯，要係卸
    責之詞，不足採信。而被告丁○○亦應注意且能注意其駕駛執照尚在吊扣期間，
    不得駕駛車輛而仍駕車，且當時在其行向對面有丙○○○之來車交會，其不得超
    車，況該路段中心劃設雙黃限制線，其本不得駛入來車之車道內，其能注意竟疏
    未注意，不顧其對面有丙○○○所駕駛之來車交會而冒然超越前車，並違規侵入
    上開劃有分向限制線之來車道，致與丙○○○所駕駛之前開自小貨車正面相撞，
    ，因而肇事，被告丁○○自有違前開規定之注意義務，其顯有過失，亦堪認定。
    又本件被害人丙○○○、己○○係因此次車禍受有傷害，是被告二人之過失駕駛
    行為，與被害人之傷害結果間，均具有相當因果關係，亦無疑義。從而，本件事
    證已甚明確，被告二人前揭犯行，堪以認定。
二、核被告乙○○、丁○○所為，均係犯刑法第二百八十四條第一項前段之過失傷害
    罪。被告二人均係一過失行為觸犯二過失傷害罪名，屬同種類想像競合犯，應依
    刑法第五十五條規定從一重仍按過失傷害罪論處。被告丁○○係在駕駛執照吊扣
    期間駕車，屬無駕駛執照駕車因而致人受傷，被告丁○○部分應依道路交通管理
    處罰條例第八十六條第一項規定加重其刑。爰分別審酌被告二人之品行、應負過
    失責任之程度即被告丁○○為肇事主因、乙○○為肇事次因、造成被害人傷害之
    結果、肇事後被告二人尚未與被害人達成民事上之和解，及被告二人犯後之態度
    等一切情狀，分別量處如主文所示之刑，並諭知易科罰金之折算標準，以資懲儆
    。查被告乙○○前未曾受有期徒刑以上刑之宣告，有臺灣高等法院被告全國前案
    紀錄表附卷可稽，其因一時短於思慮致罹刑章，經此次偵審程序教訓，當知所警
    惕，諒無再犯之虞，本院復考量其在本件車禍事件中並非肇事主因，且其本身亦
    因本次車禍受有創傷性腦出血、頭部外傷術後併失語症之傷害，遺留語言障礙，
    致口語表達及理解能力和書寫能力受損等情，有奇美醫學中心診斷證明書二紙在
    卷可憑，被告乙○○既身罹上開病症亟需長期醫療，顯不適於受刑之執行，本院
    因認前開對被告乙○○宣告之刑，以暫不執行為適當，爰併宣告緩刑二年，以啟
    自新，並觀後效。
據上論斷，應依刑事訴訟法第二百九十九條第一項前段，道路交通管理處罰條例第八
十六條第一項，刑法第十一條前段、第二百八十四條第一項前段、第五十五條、第四
十一條第一項前段、第七十四條第一款，罰金罰鍰提高標準條例第一條前段、第二條
，判決如主文。
本案經檢察官葉耿旭到庭執行職務。
中　　華　　民　　國　　 九十一　　　年　 　　一　　　　月　　　三　　　日
                                      臺灣臺南地方法院交通法庭
                        法　官
右正本證明與原本無異。
如不服本判決，應於判決送達後十日內，向本院提出上訴狀。
                                          書記官
中　　華　　民　　國　　 九十一　　　年　 　　一　　　　月　　　三　　　日
